臺北高等行政法院判決
　　　　　　　　　　　　　　　　　　94年度訴字第00232號
　　　　　　　　　　　　　　　.
原　　　告　甲○○
被　　　告　財政部臺灣省北區國稅局
代　表　人　許虞哲(局長)
訴訟代理人　乙○○
　　　　　　丙○○
　　　　　　丁○○
上列當事人間因綜合所得稅事件，原告不服財政部中華民國93年
11月23日台財訴字第09313016540號訴願決定，提起行政訴訟。
本院判決如下：
　　主  文
原告之訴駁回。
訴訟費用由原告負擔。
　　事  實
一、事實概要：原告89年度綜合所得稅結算申報，自行申報執行
    業務所得新臺幣 (下同)1,050,000 元，經被告所屬新竹市
    分局依查得資料核定執行業務所得3,442,372元，併課其當
    年度綜合所得稅，核定綜合所得總額3,535,901元，淨額3,2
    37,643元，原告申經復查結果，獲准核減執行業務所得計
    722,750元，原告不服，提起訴願，經決定駁回後，遂提起
    本件行政訴訟。
二、兩造聲明：
　　(一)原告聲明：訴願決定及原處分均撤銷。
　　(二)被告聲明：駁回原告之訴。
三、兩造之爭點：
　　(一)原告主張之理由：
      1.查本案係於新竹市○○段316-3及316-4兩筆土地上興建
        住宅大樓，每一承購戶 (即委託人)均持有該二筆土地
        之極少持分 (0.01%或0.001%)，而建物部分，除土地建
        物為一分之一外，餘二建物係「社區活動中心」，並非
        獨立之住屋，其持分均為0.052%。故實際上全體委託人
        並非同時取得2筆土地及3筆建物，奈被告逕依「二地三
        屋」之委託件數核課所得，且未採信原告所提「每一委
        託人土地、建物移轉並設定抵押權共收10,000元」之收
        費證明，致造成虛數膨脹，實有違實質課稅原則。
      2.又查，依「電腦核定清單」內之「細項檔案編號」，其
        編號 (末6碼)自437980至438280總計31件，其收件日期
        均係89年12月12日，係交易通例及登記機關流程，委託
        人絕無於收件日期前即付清代辦酬勞，而係所有件數全
        部辦妥後，才由建設公司代為給付，奈被告竟將其列入
        89年度所得，殊屬無理，若謂原告未將90年度所得含括
        前述31件收入，亦屬變更90年度所得總額之問題。
　　(二)被告主張之理由：
      1.按「執行業務者未依法辦理結算申報，或未依法設帳記
        載並保存憑證，或未能提供證明所得額之帳簿文據者，
        稽徵機關得依下列標準計算其收入額…附註五土地登記
        代理人執行業務收費計算應以『件』為單位，所稱『件
        』，原則上以地政事務所收文1案為準，再依下列規定
        計算：(一)依登記標的物分別計件：惟包括房屋及基地之
        登記，實務上有合為1案送件者，有分開各1案送件者，
        均視為1案，…。(二)依登記性質分別計算：例如同時辦
        理所有權移轉及抵押權設定之登記，則應就所有權移轉
        登記及抵押權設定登記分別計算。(三)依委託人人數分別
        計件：以權利人或義務人一方之人數計算，不得將雙方
        人數合併計算；但如係共有物之登記，雖有數名共有人
        ，仍以1件計算，且已按標的物分別計件者，即不再依
        委託人人數計件。(四)同一收文案有多筆土地或多棟房屋
        者，以土地1筆為1件或房屋1棟為1件計算；另每增加土
        地1筆或房屋1棟，則加計25%，加計部分以加計200%為
        限。」財政部90.2.5台財稅第0900460074號函釋在案。
      2.原告89年度綜合所得稅結算申報，自行申報執行業務所
        得1,1,050,000元，經被告所屬新竹市分局依查得資料
        核定執行業務所得3,442,372元，併課當年度綜合所得
        稅，原告申經復查，復查決定以經前往新竹市地政事務
        所查抄委託人姓名及收件日期，其中核對有114筆係屬
        土地與建物合一為一件；另有4件係屬駁回案件，遂准
        予核減執行業務所得計722,750元，按諸首揭規定，並
        無不合。
      3.原告雖提示績優上市公司 (即國泰建設股份有限公司)
        之「費用證明書」，主張其受託辦理「2筆土地，3筆房
        屋」之移轉登記及抵押設定登記係以每一受託戶為一單
        位，僅收受10,000元報酬乙節。查原告所提示該公司出
        具之「費用證明書」，僅載明銷售客戶代書費之標準，
        並未證明受託辦理「2筆土地，3筆房屋」之移轉登記及
        抵押權設定登記計有那些受託戶係按一單位計算。又原
        告主張細項檔案編號自0000000至0000000號計31件，其
        受託日期雖為89年12月12日，依交易通例及地政登記機
        關作業流程，應於辦妥登記後委託人始付清酬勞，該31
        件受託辦理登記案件應屬90年度所得，方屬合理云云，
        查受託辦理登記案件酬勞收受期間並無規定，原告就其
        主張並未提示帳簿憑證或相關資料供核，被告依前開查
        得資料核定原告本年度之所得，並無不合。90年度並未
        核定原告該31筆受託辦理登記之所得，原告所訴均不足
        採。
　　理  由
一、按「個人之綜合所得總額，以其全年左列各類所得合併計算
    之：…第二類：執行業務所得：凡執行業務者之業務或演技
    收入，減除業務所房屋或折舊、業務上使用器材設備之折舊
    及修理費，或收取代價提供顧客使用之藥品、材料等之成本
    、業務上僱用人員之薪資、執行業務之旅費或其他直接必要
    費用後之餘額為所得額。」「執行業務者未依法辦理結算申
    報，或未依法設帳記載及保存憑證，或未能提供證明所得額
    之帳簿文據者，稽徵機關得照同業一般收費及費用標準核定
    其所得額。前項收費及費用標準，由財政部各地區國稅局徵
    詢各該業同業公會意見擬訂，報請財政部核定之。」所得稅
    法第14條第1項第2類及同法施行細則第13條第2項、第3項分
    別定有明文。
二、次按，「執行業務者未依法辦理結算申報，或未依法設帳記
    載並保存憑證，或未能提供證明所得額之帳簿文據者，稽徵
    機關得依下列標準計算其收入額…五土地登記代理人：按承
    辦案件之性質，每件計算如左：(一)保存登記：在直轄市及市
    3,000元，在縣2,500元。(二)繼承、贈與所有權移轉登記：在
    直轄市及市8,000元，在縣6,500元。(三)買賣、交換、拍賣、
    判決、共有物分割等所有權移轉登記：在直轄市及市7,000
    元，在縣5,500元。(四)他項權利登記（地上權、抵押權、典
    權、地役權、永佃權、耕作權之設定移轉登記）：在直轄市
    及市2,500元，在縣2,000元。(五)非共有土地分割登記：在直
    轄市及市2,500元，在縣2,000元。(六)塗銷、消滅、標示變更
    、姓名住所及管理人變更、權利內容變更、限制、更正、權
    利書狀補（換）發登記及其他登記：在直轄市及市1,500元
    ，在縣12,00元。…附註五土地登記代理人執行業務收費計
    算應以『件』為單位，所稱『件』，原則上以地政事務所收
    文一案為準，再依下列規定計算：(一)依登記標的物分別計件
    ：惟包括房屋及基地之登記，實務上有合為一案送件者，有
    分開各一案送件者，均視為一案，其『件』數之計算如(四)。
    (二)依登記性質分別計算：例如同時辦理所有權移轉及抵押權
    設定之登記，則應就所有權移轉登記及抵押權設定登記分別
    計算。(三)依委託人人數分別計件：以權利人或義務人一方之
    人數計算，不得將雙方人數合併計算；但如係共有物之登記
    ，雖有數名共有人，仍以一件計算，且已按標的物分別計件
    者，即不再依委託人人數計件。(四)同一收文案有多筆土地或
    多棟房屋者，以土地一筆為一件或房屋一棟為一件計算；另
    每增加土地一筆或房屋一棟，則加計25%，加計部分以加計
    200%為限。」亦為財政部90年2月5日台財稅第0900460074號
    函核定「89年度稽徵機關核算執行業務者收入標準」所規定
    。
三、經查，原告89年度綜合所得稅結算申報，自行申報執行業務
    所得1,050,000元，案經被告所屬新竹市分局依新竹市地政
    事務所提供原告89度代理辦理土地登記之收件資料查核結果
    ，核定執行業務所得為3,442,372元，併課其當年度綜合所
    得稅，核定綜合所得總額3,535,901元，淨額為3,237,643元
    。原告申請復查後，經被告派員前往新竹市地政事務所查抄
    核對委託人姓名及收件日期等相關資料結果，其中有114 筆
    係屬土地與建物合一為一件；另有4件係屬駁回案件 (即新
    竹市地政事務所89年收字34181至34184號)等情，有原告89
    年度綜合所得稅結算申報書、新竹市地政事務所土地登記收
    件清冊、90年10月21日新地登字第0920009423號函、被告核
    定通知書、原告89年度執行業務收入未設帳電腦核定清單附
    原處分卷可證，堪信為真實。故被告依前開查核結果，復查
    決定准予核減原告當年度執行業務所得722,750元，變更執
    行業務所得為2,719,622元，核定變更後綜合所得總額為2,
    813,151元，淨額為2,514,893元，揆諸前揭規定，並無不合
    。
四、原告不服循序提起行政訴訟，雖主張：其代辦理新竹市○○
    段316-3及316-4號土地上新建住宅之房地移轉登記業務，每
    一承購戶均持有該二筆土地及三筆建物之所有權，惟因土地
    持分甚少，且其中二筆建物為公共設施，故均以一戶為單位
    收費10,000元，被告逕依「二地三屋」之委託件數核課所得
    ，核與事實不符；另電腦核定清單編號437980至43828號等
    31 件登記案，其收件日期均係89年12月12日，依交易習慣
    ，委託人係於辦妥登記後始給付費用，應屬90年度之所得云
    云。
五、惟按，當事人主張事實須負舉證責任倘其所提出之證據不足
    為主張事實之證明自不能認其主張之事實為真實。(最高行
    政法院36年度判字第16號判例意旨參照)。原告主張其係以
    戶為單位收取前開房地之登記費，固提出國泰建設股份有限
    公司名義出具之代書費收費標準證明書影本為憑，惟前開證
    明書為私文書，其形式及實質內容之真正，均有待原告證明
    ，況依前開證明書之記載，亦僅足認該建設公司委託代辦銷
    售客戶案件代書費之標準，尚不足以證明原告實際受託辦理
    「2筆土地，3筆房屋」之移轉登記及抵押權設定登記之收費
    若干，及有多少委託人係依前開標準按每戶為一單位計價收
    取10,000元，原告復未能提出相關帳簿、收據、轉匯付款流
    程資料等其他可信為真實之證據以資證明，自無法僅依前開
    文書證明其主張為真實。又查，土地登記代理人受託辦理登
    記案件，其酬勞收受期間並無規定，原告就其主張係於辦妥
    登記後之90年度收取前開31筆土地登記之酬勞，並未能提示
    帳簿、憑證或相關資料供核，且自承於90年度綜合所得稅結
    算申報時，並未列報前開31筆執行業務所得，故被告依前揭
    規定按前開查得資料核定原告本年度之所得，即無不合，原
    告空言訴稱此部分收入不應列入89年度所得云云，亦無足取
    。
六、綜上所述，原處分 (復查決定)並無違誤，訴願決定予以維
    持，亦無不合，原告仍執前詞，訴請撤銷，為無理由，應予
    駁回。
據上論結，本件原告之訴為無理由，爰依行政訴訟法第98條第3
項前段，判決如主文。
中　　華　　民　　國　　94　　年　  11　　月　　2　　 日
                       第四庭審判長法  官　徐瑞晃
                                   法  官　吳慧娟
                                   法  官　蕭惠芳
上為正本係照原本作成。
如不服本判決，應於送達後20日內，向本院提出上訴狀並表明上
訴理由，如於本判決宣示後送達前提起上訴者，應於判決送達後
20日內補提上訴理由書（須按他造人數附繕本）。
中　　華　　民　　國　　94　　年　  11　　月　　2　　 日
            　　　　　　   　　　　書記官  李淑貞
